【裁判字號】    96,訴,1484
【裁判日期】    970725
【裁判案由】    損害賠償
【裁判全文】
臺灣桃園地方法院民事判決              96年度訴字第1484號
原      告  甲○○
訴訟代理人  丙○○
被      告  乙○○
上列當事人間請求損害賠償事件，經臺灣士林地方法院移送前來
（96年度訴字第798 號），於民國97年6 月27日言詞辯論終結，
本院判決如下
    主      文
原告之訴駁回。
訴訟費用由原告負擔。
    事實及理由
一、原告主張：兩造於民國95年12月30日訂立委任契約書（下稱
    系爭委任契約），原告委任被告自95年12月7 日起至97年12
    月6 日止，至帛琉共和國處理帛琉飯店（Palau Hotel） 之
    交接、經營及管理等相關事務。依系爭委任契約第4 條、第
    8 條約定，被告非經原告書面授權，不得任意為各種簽約等
    重大決策事項，並有按月向原告報告及說明之義務。系爭委
    任契約第6 條並約定，被告於委任契約有效期間內及終止委
    任契約迄3 年內，未經原告書面同意均不得為自己或第三人
    經營相同或相類似業務，亦不得為相同或相類似事業之股東
    或合夥人。詎被告受託處理事務以來，並未按月妥為提出報
    告，尤其就飯店住房率所為之報告，更與財務報表之數據生
    有重大歧異，原告屢請被告調查、抓帳及更正財務報表，均
    未獲置理。原告本於95年12月13日與訴外人童芳中等人簽署
    F&B 公司股份讓渡契約書，購買訴外人童芳中等人所有F&B
    公司之股份，並於96年1 月15日經推選為F&B 公司董事長，
    後於96年3 月28日復經臨時董事會遭撤換董事長職，原告因
    此離開F&B 公司，被告理應併同離開不應擔任任何職務，惟
    被告未經原告書面同意，竟於96年3 月28日F&B 公司臨時董
    事會擔任該公司之財務主管，原告分別於96年3 月31日、同
    年4 月14日以口頭及寄發存證信函方式向被告為終止委任契
    約之意思表示，該存證信函業於同年月24日由被告委託代為
    處理國內事務之哥哥代收，原告終止委任契約之意思表示業
    已到達被告，惟被告繼續在帛琉飯店任職至96年10月28日止
    ，被告顯有違反系爭委任契約情事，爰依系爭委任契約第9
    條第2 項約定，請求被告給付懲罰性違約金新台幣（下同）
    2,00 0,000元並加付法定遲延利息等語，並聲明：被告應給
    付原告2,000,000 元及自支付命令送達之翌日起按年息5%計
    算之利息。
二、被告則以：被告於95年12月16日在原告桃園縣住所受原告委
    任，自翌日起前往帛琉共和國擔任原告投資之F&B 公司所屬
    帛琉飯店經理，原告於同年12月30日至帛琉共和國與被告簽
    署系爭委任契約。96年1 月15日F&B 公司於帛琉飯店召開股
    東會議，會中原股東同意轉移35股股權予原告，以保障原告
    於95年12月14日由台灣匯款至帛琉投資款美金60,000元，原
    告同時轉移其中2 股予被告，以符合帛琉政府規定，不需離
    境可申請取得投資證資格，並允許於帛琉長期居住及工作，
    原告徵得所有股東同意，以新任股東身分參加會議討論，並
    於翌日簽署F&B 公司股份讓渡切結書。詎96年1 月16日起，
    原告藉故遲繳F&B 公司應按月繳給帛琉政府之逾期稅款，帛
    琉政府屢次催討，限96年3 月底帛琉飯店如無善意回應，將
    吊銷營業執照並依法拍賣，F&B 公司董事會副會長林忠昌多
    次與原告溝通無效，於96年3 月28日在帛琉飯店召開臨時董
    事會，依公司法立即終止原告經營及管理權，並撤除原告董
    事長職務，然仍保留原告之股東權益，因當時被告係所有台
    籍股東除董事長外，唯一常駐帛琉之工作代表，為因應帛琉
    政府外商投審會規定之任務編組，掛名為公司董事會財務代
    表，此乃非常態性任務派任，無執行任何相關工作之實，公
    司財務另有1 名菲律賓籍員工實際負責。被告從95年12月17
    日至96年10月8 日止任職F&B 公司所屬帛琉飯店期間，擔任
    經理職務從未改變，並列名帛琉飯店員工名冊，依法申請帛
    琉政府工作證，受領帛琉飯店薪資，按期繳納帛琉政府各項
    稅捐，並無違反系爭委任契約約定或間接損害原告相關權益
    。從原告提出薪資表益徵被告之薪資係帛琉飯店支付，96年
    3 月至10月被告人在帛琉並未返台，被告不知遭原告解除職
    務終止契約，且原告遭解除董事長職務後仍前往帛琉數次，
    均未與被告論及解約乙事，否認原告於96年3 月31日有向被
    告為終止系爭委任契約之意思表示及被告有收到原告於同年
    4 月14日寄來終止系爭委任契約之存證信函，被告並未授權
    其兄代收文件，被告哥哥收了文件後亦未轉交被告。此外，
    系爭委任契約關於懲罰性違約金之約定僅有1,000,000 元，
    不知何故改寫為2,000,000 元等語資為抗辯，並為答辯聲明
    ：駁回原告之訴。
三、兩造所不爭執之事實：(一)兩造於95年12月30日簽訂系爭委任
    契約，原告委任被告自95年12月7 日起至帛琉處理原告投資
    F&B 公司所屬帛琉飯店之交接、經營及管理等相關事務，有
    委任契約書影本附卷可稽（見本院卷第19頁）。(二)原告於96
    年4 月14日寄出終止委任契約存證信函，經被告哥哥於同年
    月24日收受，有存證信函暨郵件回執影本在卷可按（見本院
    卷第61頁至第63頁）。兩造各以前揭情詞主張及抗辯，本件
    爭點厥為：(一)原告是否於96年3 月31日、同年4 月24日對於
    被告合法終止兩造委任關係？(二)被告擔任帛琉飯店經理或財
    務主管及繼續任職至96年10月28日止，是否違反系爭委任契
    約第6 條約定，故原告得依系爭委任契約第9 條約定請求被
    告給付懲罰性違約金2,000,000 元？茲分別論斷如後：
  (一)按「對話人為意思表示者，其意思表示，以相對人了解時，
    發生效力。」，「非對話而為意思表示者，其意思表示，以
    通知達到相對人時，發生效力。」，民法第94條、第95條第
    1 項定有明文。所謂達到，係指意思表示達到相對人之支配
    範圍，置於相對人隨時可了解其內容之客觀狀態而言（最高
    法院58年台上字第715 號判例參照），此與民事訴訟經向應
    受送達人之住居所為送達，將文書付與有辨別事理能力之同
    居人即為合法送達，不同。原告主張其於96年3 月31日以口
    頭向被告為終止委任契約之意思表示，為被告所否認，原告
    就此有利之事實不能舉證以實其說，空言主張自難認為真正
    。又原告固於96年4 月14日依被告在台住所寄出終止委任契
    約存證信函，經被告哥哥於同年月24日收受，惟斯時被告已
    出境至帛琉至同年10月間始返台，為原告所不爭執（見本院
    卷第93頁至第94頁），而依兩造委任契約，原告委任被告自
    95年12月7 日起至97年12月6 日止，至帛琉共和國處理帛琉
    飯店之交接、經營及管理等相關事務，原告就斯時被告應在
    帛琉應有認識，詎竟向被告在台住所寄出終止委任契約存證
    信函，行使權利難謂符合誠信原則，且依本件客觀情形，被
    告長期出境在外，就其台灣住所收受文書顯然不能支配亦無
    從了解其內容，不能依此認為該終止委任契約意思表示對於
    被告發生效力。另原告主張被告曾授權其哥哥代為處理在台
    事務云云，為被告所否認，原告就此固舉曾經由被告哥哥聯
    繫代被告處理渣打銀行債務等語，惟被告稱此因其哥哥是債
    務聯絡人，故將其哥哥電話提供予原告等語，此為原告所不
    爭執，即無從據此推認被告在臺所有事務均授權被告哥哥代
    為處理，不能認為被告哥哥有為被告收領該終止委任契約存
    證信函之權限，亦難謂此終止委任契約意思表示合法達到被
    告而發生效力，是以，原告主張於96年3 月31日、同年4 月
    24日業已合法終止兩造委任契約，即非可採。
  (二)查系爭委任契約第6 條約定：「乙方（即被告）於契約有效
    期間及終止或解除契約日起三年內，非經甲方（即原告）書
    面同意，不得為自己或第三人經營相同或相類似業務，亦不
    得為相同或相類似事業之股東或合夥人。」，第9 條約定：
    「乙方有違背前六條契約內容、違背法令規定、公司管理章
    程或工作守則之情形時，甲方即得片面終止委任契約。前項
    情形，乙方除賠償甲方實際損害外，更應支付懲罰性違約金
    新台幣二百萬元整，絕無異議。」。原告固稱僅委任被告自
    95年12月7 日起至帛琉處理帛琉飯店之交接、經營及管理等
    相關事務，並未允其任職帛琉飯店擔任經理或財務主管云云
    ，惟查，被告於96年1 月15日即偕同原告參加股東會議，翌
    日原告並與童芳中訂立F&B 公司股份讓渡切結書，由童芳中
    移轉部份F&B 公司股份予原告，被告亦係因此緣由登記取得
    F&B 公司股份2 股，亦有股東會議紀錄影本、F&B 公司股份
    讓渡切結書影本及股份明細表影本在卷可按（見本院卷第21
    頁、第50頁至第52頁），且原告自承於96年1 月15日經推選
    為F&B 公司董事長，後於96年3 月28日經臨時董事會撤換該
    董事長職，而據原告提出憑為被告支薪證明之薪資表並有「
    2007/1 /31酒店支薪、2007/2 /15酒店支薪、2007/2 /28酒
    店支薪」記載（見本院卷第77頁），顯見被告確於95年12月
    17日至帛琉後即任職帛琉飯店支領飯店薪資，原告猶主張伊
    未允被告任職帛琉飯店云云，即難憑採，依上諸情，反而應
    認被告任職帛琉飯店，即係履行與原告間委任契約，故解釋
    上，即與系爭委任契約第6 條約定「不得為第三人經營相同
    或相類似業務」無關。又原告雖於96年3 月28日遭撤換董事
    長職務，惟原告仍保有原取得F&B 公司股份，為原告所不爭
    ，且迄至96年3 月28日止，原告未先以F&B 公司董事長身分
    ，解除被告於帛琉飯店職務，原告既未先予合法終止與被告
    間委任契約，被告其後繼續任職於帛琉飯店，依常情當屬其
    與帛琉飯店原已存在之委任或僱傭契約延續，亦與系爭委任
    契約第6 條約定「於契約有效期間及終止日起3 年內，不得
    為自己或第三人經營相同或相類似業務」無涉，原告主張被
    告有違反系爭委任契約第6 條約定情事，亦不足採。
四、綜上，原告主張尚非可採，被告抗辯則屬可信。從而，原告
    援系爭委任契約第6 條、第9 條第2 項約定，請求被告給付
    懲罰性違約金2,000,000 元並加付法定遲延利息，為無理由
    ，應予駁回。
五、本件事證已臻明確，兩造其餘攻擊防禦方法，與判決之結果
    不生影響，無庸逐一論究，末此敘明。
六、據上論結，本件原告之訴為無理由，依民事訴訟法第78條，
    判決如主文。
中    華    民    國    97    年    7     月    25    日
                  民事第三庭    法  官  熊祥雲
以上正本係照原本作成
如對本判決上訴，須於判決送達後20日內向本院提出上訴狀
中    華    民    國    97    年    7     月    25    日
                                書記官  陳鳳怡


司法院資訊處製作；財團法人民間司法改革基金會備份。
